臺灣高等法院刑事判決
110年度上訴字第3806號
上　訴　人　臺灣新北地方檢察署檢察官
上　訴　人　
即　被　告　何治瑋　
　　　　　　　　　　
　　　　　　　　　　
選任辯護人　莊惟堯律師(法扶律師)
被　　　告　陳誼霖　
　　　　　　　　　　
　　　　　　　　　　
上列上訴人等因被告等詐欺等案件，不服臺灣新北地方法院110
年度訴字第410號，中華民國110年10月27日第一審判決（起訴案
號：臺灣新北地方檢察署109年度少連偵字第6號），提起上訴，
本院判決如下：
    主  文
上訴駁回。
    事  實
一、何治瑋及李○憲（所涉如附表一編號1、2所示犯行，業經原
     審法院以109年度審訴緝字第14號判決有罪確定；所涉如附
     表一編號3所示犯行，亦經原判決為有罪認定，未據上訴）
     基於參與犯罪組織之犯意，於民國108年1月下旬，加入真
     實姓名年籍不詳、暱稱「哈利奎恩」所屬三人以上，具有
     持續性、牟利性、結構性之詐欺集團組織（下稱本案詐欺
     集團），負責招募及管理為集團提領詐欺款項之人，何治
     瑋即基於成年人招募未滿18歲之人加入犯罪組織之犯意，
     於同年2月間招募少年曾○嘉（91年12月生，真實姓名年籍
     詳卷）加入本案詐欺集團擔任該提領詐欺款項之「車手」
     ，經曾○嘉再邀得少年粘○慶（90年8月生，真實姓名年籍詳
     卷）加入（曾○嘉、粘○慶所為本案犯行，業經原審法院少
     年法庭以108年度少護字第690號裁定交付保護管束），何
     治瑋、李○憲、曾○嘉、粘○慶遂共同意圖為自己不法所有，
     基於三人以上共同詐欺取財及洗錢之犯意聯絡，先由該集
     團成員如附表一「詐欺時間及方式」欄所示，分別對王○元
     、籃○德、莊○鏘（下稱王○元等3人）施以詐術，致其等陷
     於錯誤，而如附表一「匯款時間及金額」欄所示，分別匯
     款至彭○蓉（所犯幫助詐欺取財罪，業經臺灣橋頭地方法院
     以108年度簡字第2216號判處有期徒刑4月確定）所申辦及
     提供之中華郵政股份有限公司（下稱中華郵政公司）帳號7
     00-00413400338361號帳戶（下稱本案郵局帳戶），並由李
     ○憲於108年2月18日前某日，依「哈利奎恩」之指示，駕車
     搭載曾○嘉至新北市某便利商店領取內有本案郵局帳戶提款
     卡之包裹，曾○嘉、粘○慶再於108年2月21日，依「哈利奎
     恩」之指示，分別如附表二編號1至8所示，以該提款卡操
     作自動櫃員機ATM領取所示款項（共計新臺幣〈下同〉15萬元
     ）後交予李○憲，以此方式掩飾、隱匿上開詐欺犯罪所得之
     本質、來源及去向，並由李○憲自行取得其中8萬7,000元，
     另分配予曾○嘉1萬7,000元、粘○慶1萬6,000元，及囑託曾○
     嘉轉交3萬元予何治瑋。嗣經曾○嘉於108年2月21日下午，
     前往何治瑋位於○○市○○區○○路*8號之租屋處（下稱○○租屋
     處）轉交上開3萬元時，何治瑋、曾○嘉及在場之陳誼霖即
     謀議私吞本案郵局帳戶內所餘款項（何治瑋、陳誼霖私吞
     款項所涉侵占、背信部分，另經本院諭知無罪，詳下述）
     ，曾○嘉乃分別如附表二編號9至15所示，接續以本案郵局
     帳戶提款卡操作ATM領取所示款項（共計13萬元），僅交付
     其中1萬元予李○憲，並將其餘款項交予何治瑋，同以此方
     式掩飾、隱匿上開詐欺犯罪所得之本質、來源及去向，並
     由何治瑋取得其中5萬元，另分配予曾○嘉3萬元、陳誼霖4
     萬元。
二、案經王○元等3人訴由新北市政府警察局新莊分局報告臺灣新
    北地方檢察署檢察官偵查起訴。
    理  由
甲、有罪部分
一、證據能力：
　㈠按違反組織犯罪防制條例之罪，訊問證人之筆錄，以在檢察
    官或法官面前作成，並經踐行刑事訴訟法所定訊問證人之程
    序者為限，始得採為證據。組織犯罪防制條例第12條第1項
    定有明文。此係於以立法排除被告以外之人於警詢或檢察事
    務官調查中所為之陳述，得適用刑事訴訟法第159條之2、第
    159條之3及第159條之5之規定，是證人於警詢時之陳述，於
    違反組織犯罪防制條例案件，絕對不具有證據能力，自不得
    採為判決基礎（最高法院107年度台上字第3589號判決意旨
    參照）。本案上訴人即被告何治瑋所涉違反組織犯罪防制條
    例之罪部分，告訴人王○元等3人、同案被告李○憲、曾○嘉、
    粘○慶於警詢時以證人身分所為之陳述，依前揭組織犯罪防
    制條例之特別規定及說明，不具證據能力而不得採為判決基
    礎（就所涉加重詐欺取財、一般洗錢罪等部分則不受此限制
    ）。
　㈡按被告以外之人於審判外之言詞或書面陳述，除法律有規定
    者外，不得作為證據。惟被告以外之人於偵查中向檢察官所
    為之陳述，除顯有不可信之情況者外，得為證據。被告以外
    之人，於審判外之陳述，雖不符刑事訴訟法第159條之1至第
    159條之4之規定，而經當事人於審判程序同意作為證據，法
    院審酌該言詞陳述或書面陳述作成時之情況，認為適當者亦
    得為證據。當事人、代理人或辯護人於法院調查證據時，知
    有第159條第1項不得為證據之情形，而未於言詞辯論終結前
    聲明異議者，視為有前項之同意。刑事訴訟法第159條第1項
    、第159條之1第2項、第159條之5分別定有明文。本案下列
    所引用被告以外之人於審判外之陳述，其中證人即同案被告
    李○憲於偵查中向檢察官所為證述，係經告知具結義務及偽
    證處罰後，由證人具結擔保其證詞之真實所為陳述，衡諸其
    陳述時之外在環境及就卷證形式觀察該陳述情形，並無顯有
    不可信之情況，認具證據能力；其餘部分均據檢察官、上訴
    人即被告何治瑋及其辯護人表示對證據能力不爭執，且迄本
    案言詞辯論終結時均未聲明關於證據能力之異議，本院審酌
    該證據資料製作時之情況，亦無違法不當或證明力明顯過低
    之瑕疵，以之作為證據應屬適當，依上開規定，認該供述證
    據具證據能力。至卷內所存經本判決引用之證人於審判時之
    證述，均已符法定之證據調查程序，其他非供述證據部分，
    亦與本件待證事實具關聯性，且無證據證明係違反法定程序
    所取得，依刑事訴訟法第158條之4反面解釋，均有證據能力
    。
二、認定事實：
　㈠訊據被告何治瑋矢口否認涉有上開犯行，辯稱：伊固有收受
    李○憲所轉交之3萬元及曾○嘉提領後交付之5萬元，但伊並未
    加入本案詐欺集團，不知道李○憲、曾○嘉在從事詐欺工作，
    亦未招募曾○嘉擔任「車手」之工作云云。
　㈡經查：
　⒈「哈利奎恩」所屬本案詐欺集團成員以如附表一各編號「詐
    欺時間及方式」欄所示，分別對告訴人王○元等3人施以詐術
    ，致其等陷於錯誤，而如附表一「匯款時間及金額」欄所示
    分別匯入款項至本案郵局帳戶，並由李○憲於108年2月18日
    前某日搭載曾○嘉取得本案郵局帳戶提款卡，再由曾○嘉、粘
    ○慶於108年2月21日領取如附表二編號1至8所示款項共15萬
    元，經李○憲分配由其分得8萬7,000元、曾○嘉分得1萬7,000
    元、粘○慶分得1萬6,000元、被告何治瑋分得3萬元；再由曾
    ○嘉於108年2月22日領取如附表二編號9至15所示款項共13萬
    元，並由被告何治瑋分得5萬元、被告陳誼霖分得4萬元、曾
    ○嘉分得3萬元等情，業據被告何治瑋所供承，核與證人即告
    訴人王○元等3人之證述，及同案被告李○憲、曾○嘉、粘○慶
    、陳誼霖供述情節相符，並有如附表一「相關書證」欄所示
    文書、中華郵政公司108年3月18日儲字第1080060575號函及
    所附本案郵局帳戶開戶資料、歷史交易清單、監視器影片翻
    拍畫面、通訊軟體微信帳號翻拍畫面等件在卷可稽，堪認屬
    實。
　⒉據證人即同案被告李○憲證稱：伊於108年1月間經李佳翰介紹
    加入「哈利奎恩」所屬本案詐欺集團，負責找人擔任「車手
    」，也就是拿提款卡去ATM領錢後上繳即可取得報酬，伊便
    詢問何治瑋要不要一起來作，並稱如果何治瑋也找到人，可
    以決定該人分得的成數，何治瑋自己沒有要去領錢，便找了
    曾○嘉及粘○慶，伊便將曾○嘉、粘○慶加入「哈利奎恩」的微
    信群組，由「哈利奎恩」在群組內指示如何領取提款卡包裹
    及提款金額，伊不確定何治瑋有無在該群組內，但何治瑋均
    有密切關注曾○嘉、粘○慶領款的動向，且何治瑋為介紹人，
    也有預定自集團分到錢；108年2月21日曾○嘉提領如附表二
    編號1至8之款項後，伊與曾○嘉、粘○慶有在樹林的土尾場碰
    面，並打電話給何治瑋，4人決定要私吞該等款項不繳回予
    「哈利奎恩」，並由曾○嘉、粘○慶拿1成、何治瑋拿2成；10
    8年2月22日凌晨伊有去何治瑋之○○租屋處，叫曾○嘉先自本
    案郵局帳戶內提領1萬元看有無鎖卡及餘額多少，並先行取
    走該1萬元，然因隔天曾○嘉稱提款密碼忘記了，伊就沒有取
    得其餘款項等語（見偵卷第118頁、本院卷第237至248頁）
    ；證人即同案少年曾○嘉證稱：本案一開始是何治瑋問伊要
    不要賺錢，伊說好，何治瑋便將伊介紹給李○憲，伊再找了
    粘○慶，李○憲便將伊及粘○慶加入「哈利奎恩」之微信群組
    ，何治瑋也有與伊、李○憲一起去超商領取裝有存摺及提款
    卡的包裹；伊於108年2月21日下午依李○憲之指示，至○○租
    屋處轉交3萬元給何治瑋，何治瑋知道本案郵局帳戶內還有
    錢，便指示伊於翌日（22日）凌晨將剩下的錢全數提領，並
    且要伊不能跟李○憲講，伊提領如附表二編號9至15之款項後
    交給何治瑋，何治瑋有分給伊3萬元等語（見原審法院108年
    度少護執字第1293號卷第173至175頁、本院卷第248至254頁
    ）；證人即同案被告陳誼霖亦證稱：何治瑋於108年2月22日
    凌晨在○○租屋處決定要私吞贓款時，有分4萬元給伊等語（
    見偵卷第103頁反面）。
　⒊是依上開證人即同案被告李○憲、曾○嘉、陳誼霖之證述，李○
    憲邀約參與之「領錢的工作」，係依指示自ATM領取不明帳
    戶內之多筆款項，轉交予不知名之上級後，便得依比例領取
    報酬，衡其工作性質，被告何治瑋當即知悉係參與不法集團
    從事非法行業，其亦供稱知道李○憲所說的是當詐欺「車手
    」、是偏門工作、是指加入詐欺集團去領取被害人被詐欺之
    款項等語（見本院卷第339頁、原審法院109年度審訴字第24
    56號卷第144頁），而被告何治瑋雖未親自領錢，仍介紹曾○
    嘉加入、關注其取款之動向，甚有與李○憲、曾○嘉一同前往
    超商領取人頭帳戶存摺及提款卡之包裹，其後並實際指示曾
    ○嘉自本案郵局帳戶內提領款項，且被告何治瑋除以曾○嘉介
    紹人之身分能預定自集團取得報酬外，亦確於曾○嘉完成「
    車手」工作後，自詐騙贓款中分得較曾○嘉更高成數之報酬
    ，堪認被告何治瑋確有與李○憲共同參與本案詐欺集團，並
    招募未滿十八歲之曾○嘉加入該犯罪組織，且實施分擔本案
    詐欺犯行之一部，是其辯稱未參與本案詐欺集團犯罪組織，
    並未招募曾○嘉加入，亦未實施本案詐欺犯行云云，顯屬卸
    責之詞，不足採信。
　⒋辯護人固舉證人李佳翰之證述，用以佐證李○憲上開證述不實
    。經查，證人李佳翰固到庭證稱：伊並未介紹李○憲加入「
    哈利奎恩」所屬詐欺集團，係因李○憲前向伊借款遭拒懷恨
    在心，遂恐嚇並誣指伊云云（見本院卷第327至330頁），惟
    李佳翰於本院證稱「我沒有微信」，與其於警詢時陳稱「有
    使用微信、帳號Iv810512、暱稱「花媽」等語（見本院卷第
    328頁、偵卷第17頁反面），陳述顯有不一，復自陳與李○憲
    具深仇大恨（見本院卷第327頁），則其所為不利於李○憲之
    證述是否屬實，即難遽信，無從據以認定李○憲上開證述全
    不可信，辯護人此部分主張尚非可採。
　㈢按共同正犯，係共同實行犯罪行為之人，在共同意思範圍內
    ，各自分擔犯罪行為之一部，相互利用他人之行為，以達其
    犯罪之目的；且不限於事前有所協議，其於行為當時，基於
    相互之認識，以共同犯罪之意思參與者，亦無礙於共同正犯
    之成立。而詐欺集團為實行詐術騙取款項，並蒐羅、使用人
    頭帳戶以躲避追緝，各犯罪階段緊湊相連，仰賴多人縝密分
    工，相互為用，方能完成之集團性犯罪，雖各共同正犯僅分
    擔實行其中部分行為，仍應就全部犯罪事實共同負責；是以
    縱詐欺集團成員之各別行為未構成其他罪名，或各成員就某
    一各別活動並未全程參與，或雖有參加某特定活動，卻非全
    部活動每役必與，只須以自己犯罪之意思，在本案犯行之合
    同犯意內，各自分擔犯罪行為之一部，而相互利用其他詐欺
    集團成員之部分行為以遂行犯罪之目的，即屬共同正犯，其
    組織之全體成員，應就該組織所為之一切非法作為，共同負
    責（最高法院110年度台上字第747號、109年度台上字第346
    0號判決意旨參照）。本件被告何治瑋與李○憲共同參與「哈
    利奎恩」所屬詐欺集團，主觀上自知悉該集團成員已達3人
    以上，其並招募未滿18歲之曾○嘉加入，而由曾○嘉、粘○慶
    擔任取款「車手」取得部分詐騙款項，即應就告訴人王○元
    等3人所受詐欺之犯罪結果，及其等匯款至本案郵局帳戶後
    ，經曾○嘉、粘○慶提領後移轉，致掩飾、隱匿該款項本質、
    來源及去向之洗錢犯行，共同負責。
　㈣綜上所述，本案事證明確，被告何治瑋犯行堪以認定，應依
    法論科。
三、論罪：　　
　㈠按組織犯罪防制條例第3條所定之罪，在未經自首或有其他積
    極事實，足以證明其確已脫離或解散該組織之前，其違法行
    為仍繼續存在，至行為終了時，仍論為一罪。行為人參與一
    詐欺犯罪組織，並於參與該犯罪組織之期間分工加重詐欺行
    為，先後加重詐欺數人財物，雖其參與犯罪組織之時、地與
    加重詐欺取財之時、地，在自然意義上非完全一致，然二者
    仍有部分合致，且犯罪目的單一，依一般社會通念，認應評
    價為一罪方符合刑罰公平原則，應屬想像競合犯，如予數罪
    併罰，反有過度評價之疑，實與人民法律感情不相契合；且
    因其同時觸犯侵害一社會法益之參與犯罪組織罪及侵害數人
    財產法益之加重詐欺取財罪，應僅就其首次犯行論以參與犯
    罪組織罪及加重詐欺罪之想像競合犯，而其後之犯行，乃為
    其參與該犯罪組織之繼續行為，為避免重複評價，當無從將
    一參與犯罪組織行為割裂再另論一參與犯罪組織罪，而與其
    後所犯加重詐欺罪從一重論處之餘地（最高法院107年度台
    上字第1066號、109年度台上字第3945號判決意旨可參）。
    次按組織犯罪防制條例第4條第2項規定，係針對行為人所招
    募之犯罪組織成員為未滿18歲之人之特殊性質，予以加重處
    罰，乃就犯罪類型變更之個別犯罪行為，予以加重，應屬刑
    法分則加重之性質，成為另一獨立之罪名。而組織犯罪防制
    條例第3條第1項後段之參與犯罪組織罪，及同條例第4條第1
    項之招募他人加入犯罪組織罪，犯罪主體及客觀構成要件均
    屬有別，2罪間並無特別、補充或吸收關係，是行為人加入
    犯罪組織，參與該組織之行為繼續中，本於便利該組織運作
    之同一目的，而招募他人加入該組織，亦即一行為觸犯上開
    二罪名，自應依想像競合犯論處，而非屬法規競合之擇一適
    用（最高法院104年度台上字第1288號、109年度台上字第34
    75號判決意旨參照）。
　㈡核被告何治瑋如附表一編號1所為，係犯組織犯罪防制條例第
    3條第1項後段之參與犯罪組織罪、同條例第4條第1項、第2
    項之招募未滿18歲之人加入犯罪組織罪、洗錢防制法第14條
    第1項之一般洗錢罪、刑法第339條之4第1項第2款之三人以
    上共同犯詐欺取財罪；如附表編號2、3所為，均係犯洗錢防
    制法第14條第1項之一般洗錢罪、刑法第339條之4第1項第2
    款之三人以上共同犯詐欺取財罪。起訴書固未論及被告何治
    瑋所犯一般洗錢罪及招募未滿18歲之人加入犯罪組織罪，然
    已於犯罪事實欄載明該等犯罪事實，並經原審法院於審理時
    當庭諭知此部分罪名並以之論罪科刑，本院自應予以審理，
    並依法變更起訴法條。
　㈢被告何治瑋與李○憲、曾○嘉、粘○慶、「哈利奎恩」及所屬本
    案詐欺集團成員間，具犯意聯絡及行為分擔，應論以共同正
    犯。
　㈣被告何治瑋如附表一編號1所為，係以一行為同時犯4罪名，
    應依刑法第55條之規定，從一重論以招募未滿18歲之人加入
    犯罪組織罪；如附表一編號2、3所為，亦均係以一行為觸犯
    2罪名，應均從一重論以三人以上共同犯詐欺取財罪。
　㈤被告何治瑋就如附表一編號1至3所為，侵害不同告訴人之財
    產法益，犯意個別、行為互殊，應予分論併罰。
四、刑之加重減輕事由
　㈠被告何治瑋為已滿20歲之成年人，並知悉曾○嘉為本案時為未
    滿18歲之少年，業據被告何治瑋所供承（見本院卷第340頁
    ），並有其等個人戶籍資料查詢結果列印資料可稽，是依組
    織犯罪防制條例第4條第2項規定，被告何治瑋就所犯招募未
    滿18歲之少年加入犯罪組織罪部分，應依同條第1項加重其
    刑。
　㈡按兒童及少年福利與權益保障法第112條第1項前段所定：「
    成年人教唆、幫助或利用兒童及少年犯罪或與之共同實施犯
    罪或故意對其犯罪者，加重其刑至二分之一」，其中成年人
    教唆、幫助或利用兒童及少年犯罪或與之共同實施犯罪之加
    重，並非對於個別特定之行為而為加重處罰，其加重係概括
    性之規定，對一切犯罪皆有其適用，屬刑法總則加重之性質
    （最高法院103年度台非字第306號判決意旨參照）。被告何
    治瑋與少年曾○嘉共同犯加重詐欺取財罪部分，應依上開規
    定加重其刑。
　㈢按犯罪之情狀顯可憫恕，認科以最低度刑仍嫌過重者，得酌
    量減輕其刑，刑法第59條定有明文。所謂顯可憫恕，係指被
    告之犯行有情輕法重，客觀上處以經依法減刑後之法定最低
    刑度仍失之過苛，尚堪憫恕之情形而言。本件被告何治瑋固
    於上訴本院後否認犯行，然業已於原審審理期間與如附表一
    編號1、2所示告訴人達成調解並為賠償，如附表一編號3所
    示之告訴人則經原審通知而未參與調解程序，惟表示：對本
    案沒有意見，請法院依法處理等語，有原審法院110年度司
    刑移調字第361號調解筆錄及公務電話紀錄表各1紙存卷可參
    （見原審卷第155、156、237頁），堪認若科以法定最低刑
    度之刑，仍屬情輕法重，爰依刑法第59條規定酌減其刑，並
    與上述加重事由依法先加後減之。
乙、無罪部分
一、公訴意旨略以：被告何治瑋、陳誼霖與少年曾○嘉共同基於
    侵占之犯意聯絡，於108年2月21日下午某時許，在何治瑋之
    ○○租屋處共同謀議以「黑吃黑」之方式，侵占本案郵局帳戶
    內之款項，由曾○嘉於翌日（22日）凌晨1時許，分別如附表
    二編號9至15所示接續提領共13萬元，僅交付1萬元予李○憲
    ，而由被告何治瑋、陳誼霖、曾○嘉朋分剩餘12萬元，以此
    方式侵占本案詐欺集團之詐騙贓款。因認被告何治瑋、陳誼
    霖共同犯刑法第335條第1項之侵占罪嫌。
二、按刑法之侵占罪，係以意圖為自己或第三人不法之所有，擅
    自處分自己持有他人所有之物，或變易持有之意思為所有之
    意思而逕為所有人行為，為其成立要件，故行為人侵占之物
    ，必先有法律或契約上之原因在其「合法持有中」為限，否
    則，如其持有該物，係因詐欺、竊盜或其他非法原因而持有
    ，縱其加以處分，亦不能論以該罪（最高法院92年度台上字
    第1821號判決意旨參照）。次按刑法之背信罪，以為他人處
    理事務者為犯罪主體；所稱為他人處理事務之緣由，固包括
    因法律行為而為他人處理事務之情形在內；然其因法律行為
    而為他人處理事務者，必須此項法律行為具備適法性者，始
    在法律保護之列。因之，法律行為若屬違反強制或禁止規定
    ，以及法律行為有背於公共秩序或善良風俗，屬於絕對的、
    當然的、自始的無效之情形者，其基此無效之法律行為而為
    他人處理事務之人，如果未能盡其「受任人」任事之能事，
    致本人受有「損害」者，自亦不能仍繩該「受任人」以背信
    之罪責。此為事理所當然，否則，無以維護社會善良風俗及
    安寧秩序（最高法院83年度台上字第4581號判決意旨參照）
    。
三、經查，本案詐欺集團成員詐欺如附表所示告訴人，致其等陷
    於錯誤而匯入款項至本案郵局帳戶等情，已如前述，則被告
    何治瑋、曾○嘉等本案詐欺集團成員所持有該帳戶內之款項
    ，並非基於法律或契約上之合法原因，而曾○嘉擔任「車手
    」為本案詐欺集團提領詐騙款項，亦違反公共秩序及善良風
    俗，是縱令被告何治瑋、陳誼霖及曾○嘉共同謀議以「黑吃
    黑」之方式，違反本案詐欺集團之委託而私吞所持有本案郵
    局帳戶內之款項，依上開說明，亦無從論以侵占及背信罪。
    至被告陳誼霖是否另構成收受贓物罪嫌，宜由檢察官另為適
    法之處理，附此敘明。
丙、駁回上訴之理由
　　原審同本院上開認定，就被告何治瑋所涉招募未滿18歲之人
    加入犯罪組織、參與犯罪組織、加重詐欺及洗錢等犯行為有
    罪認定，就被告何治瑋、陳誼霖所涉侵占部分諭知無罪，並
    就所認被告何治瑋有罪部分，以行為人之責任為基礎，審酌
    被告何治瑋不循正途獲取所需，明知目前社會詐欺犯罪猖獗
    ，民眾因詐欺犯罪所生損害甚鉅，竟貿然參與本案詐欺集團
    從事詐騙犯行，非但助長社會詐欺之風氣，擾亂金融交易秩
    序，致使無辜民眾受騙，更嚴重戕害國家公權力機關之威信
    ，且掩飾、隱匿特定犯罪所得之去向及所在，使檢警單位難
    以追緝，顯見其等法治觀念已有嚴重偏差，所為顯非可取；
    兼衡本案如附表一所示詐騙款項金額甚高，然其已與如附表
    一編號1、2所示告訴人達成調解並為賠償，彌補其等所受之
    部分損害，另附表一編號3所示之告訴人於原審調解程序未
    到場，以致未能達成調解，暨考量被告何治瑋之犯罪動機、
    目的、手段、情節、智識程度、家庭經濟與生活狀況、所獲
    利益及犯後態度等一切情狀，各量處如附表一「原審主文欄
    」所示之刑，暨定應執行有期徒刑1年，並就其犯罪所得8萬
    元，扣除已賠償給付予告訴人之5萬元後，就所餘未扣案之3
    萬元宣告沒收，於全部或一部不能沒收或不宜執行沒收時，
    追徵其價額。經核原判決認定與法並無違誤，檢察官就被告
    等無罪部分提起上訴，主張其等所為縱未構成侵占罪，仍應
    構成背信罪，被告何治瑋則上訴否認犯行，均非有據，已如
    前述，雙方上訴均無理由，應予駁回。
據上論斷，應依刑事訴訟法第368條，判決如主文。
本案經檢察官陳錦宗提起公訴，檢察官郭智安提起上訴，檢察官
陳慧玲、朱婉綺到庭執行職務。
中　　華　　民　　國　　111 　年　　6 　　月　　30　　日
                  刑事第八庭  審判長法　官  陳世宗
                                    法　官  呂寧莉
                                    法　官  林呈樵
以上正本證明與原本無異。
無罪部分不得上訴。
有罪部分，如不服本判決，應於收受送達後20日內向本院提出上
訴書狀，其未敘述上訴之理由者並得於提起上訴後20日內向本院
補提理由書（均須按他造當事人之人數附繕本）「切勿逕送上級
法院」。
                                    書記官 謝雪紅
中　　華　　民　　國　　111 　年　　6 　　月　　30　　日
附錄：本案論罪科刑法條全文
組織犯罪防制條例第3條
發起、主持、操縱或指揮犯罪組織者，處3年以上10年以下有期
徒刑，得併科新臺幣1億元以下罰金；參與者，處6月以上5年以
下有期徒刑，得併科新臺幣1千萬元以下罰金。但參與情節輕微
者，得減輕或免除其刑。
具公務員或經選舉產生之公職人員之身分，犯前項之罪者，加重
其刑至二分之一。
犯第1項之罪者，應於刑之執行前，令入勞動場所，強制工作，
其期間為3年。
前項之強制工作，準用刑法第90條第2項但書、第3項及第98條第
2項、第3項規定。
以言語、舉動、文字或其他方法，明示或暗示其為犯罪組織之成
員，或與犯罪組織或其成員有關聯，而要求他人為下列行為之一
者，處3年以下有期徒刑，得併科新臺幣3百萬元以下罰金：
一、出售財產、商業組織之出資或股份或放棄經營權。
二、配合辦理都市更新重建之處理程序。
三、購買商品或支付勞務報酬。
四、履行債務或接受債務協商之內容。
前項犯罪組織，不以現存者為必要。
以第5項之行為，使人行無義務之事或妨害其行使權利者，亦同
。
第5項、第7項之未遂犯罰之。
組織犯罪防制條例第4條
招募他人加入犯罪組織者，處6月以上5年以下有期徒刑，得併科
新臺幣1千萬元以下罰金。
成年人招募未滿十八歲之人加入犯罪組織者，依前項規定加重其
刑至二分之一。
以強暴、脅迫或其他非法之方法，使他人加入犯罪組織或妨害其
成員脫離者，處1年以上7年以下有期徒刑，得併科新臺幣2千萬
元以下罰金。
前項之未遂犯罰之。
洗錢防制法第14條
有第二條各款所列洗錢行為者，處7年以下有期徒刑，併科新臺
幣5百萬元以下罰金。
前項之未遂犯罰之。
前二項情形，不得科以超過其特定犯罪所定最重本刑之刑。
中華民國刑法第339條之4
犯第339條詐欺罪而有下列情形之一者，處1年以上7年以下有期
徒刑，得併科1百萬元以下罰金：
一、冒用政府機關或公務員名義犯之。
二、三人以上共同犯之。
三、以廣播電視、電子通訊、網際網路或其他媒體等傳播工具，
    對公眾散布而犯之。
前項之未遂犯罰之。
附表一：
編號 被害人 詐欺時間及方式 匯款時間及金額 （新臺幣）  相關書證 原審主文欄  1 王○元 本案詐欺集團成員於108年2月18日某時，撥打電話佯稱：可為被害人處理所持手機門號違約金事宜，需匯款處理費用云云 108年2月21日上午11時2分許，匯入7萬4,000元  臺南市政府警察局永康分局復興派出所受理各類案件紀錄表、受理刑事案件報案三聯單、受理詐騙帳戶通報警示簡便格式表、內政部警政署反詐騙案件紀錄表、郵政入戶匯款申請書、金融機構聯防機制通報單各1份 何治瑋犯招募未滿十八歲之人加入犯罪組織罪，處有期徒刑捌月。  2 籃○德 本案詐欺集團成員於108年2月21日上午10時30分許，撥打電話佯稱：伊係籃○德之友人「王○義」，因生意上問題，急需周轉借款云云 108年2月21日中午12時8分許，匯入10萬元  高雄市政府警察局湖內分局路竹分駐所受理各類案件紀錄表、受理刑事案件報案三聯單、受理詐騙帳戶通報警示簡便格式表、內政部警政署反詐騙案件紀錄表、金融機構聯防機制通報單、高雄市路竹區農會匯款回條各1份 何治瑋成年人與少年犯三人以上共同詐欺取財罪，處有期徒刑柒月。  3 莊○鏘 本案詐欺集團於108年2月20日下午5時38分許，撥打電話佯稱：伊係莊○鏘之同學「金○亮」，因生意上問題，急需周轉借款云云 108年2月21日上午11時41分、43分、中午12時34分、38分許，依序匯入5萬元、5萬元、3萬元、2萬元  臺外幣交易明細查詢畫面、中國信託銀行自動櫃員機交易明細共4張  何治瑋成年人與少年犯三人以上共同詐欺取財罪，處有期徒刑柒月。 

附表二
編號 提領時間 提領金額         提領地點  1 108年2月21日上午11時47分許 2萬元 統一超商福港門市（新北市新莊區中港路390號）  2 108年2月21日上午11時51分許 2萬元 統一超商港義門市（新北市新莊區中港路527號）  3 108年2月21日上午11時53分許 2萬元   4 108年2月21日中午12時3分許 2萬元 OK便利商店新莊福華店（新北市新莊區中華路2段208號）  5 108年2月21日中午12時4分許 2萬元   6 108年2月21日中午12時13分許 1萬元 新莊昌盛郵局（新北市新莊區中華路2段160號）  7 108年2月21日中午12時17分許 2萬元 統一超商昌宏門市（新北市新莊區昌隆街31號）  8 108年2月21日中午12時18分許 2萬元   9 108年2月22日凌晨1時39分許 1萬元 統一超商新和高門市（新北市中和區中正路502 號）  10 108年2月22日凌晨1時45分許 2萬元 永豐商業銀行光復分行（新北市中和區連城路246 之2號）  11 108年2月22日凌晨1時48分許 2萬元 高雄銀行中和分行（新北市中和區建一路198 號）  12 108年2月22日凌晨1時49分許 2萬元 合作金庫商業銀行雙和分行（新北市中和區建一路196號）  13 108年2月22日凌晨1時50分許 2萬元   14 108年2月22日凌晨1時55分許 2萬元 高雄銀行中和分行  15 108年2月22日凌晨1時56分許 2 萬元